# 农业政府补助账务处理

提问人：szf1007 时间：2013-04-14 17:40:50
现在有很多农业补助。如现代农业发展资金补助、农业综合开发补助等等。根据财政部以前的文。项目验收后，由于政府补助部分形成资产所有权归政府所有，企业可以无偿使用，但不可以转让，不能做为个人或者企业的股份。 请问各位应该如何处理？ 在企业账面不反应资产负债么？ 如：企业共支付了 200 万，完成某项目。项目完成后，其中政府补助部分资产为 150 万。所有权归政府，企业拥有使用权。是否企业账面仅确认 50 万资产，其他不管了。这是一种能区分资产形成付款方的。 还有一种比如付款 100 万形一个整体的资产，其中政府补助资金 60 万，这个又如何处理么？ 请高手指点。

回答人：chenyiwei
回复 szf1007 的帖子
要区分这种“政府拥有所有权”是否更多是形式上的，是为了保证企业将资产专门用于本企业生产，限制转让而采取的保护性措施，一般情况下政府几乎不可能行使该项所有权收回资产。如果是一种保护性措施，则企业不应当仅仅因为形式上不具有这些资产的所有权就不确认为其自己的资产，还是应当按照政府补助原则处理，并确认为资产，因为这些资产所能带来的未来经济利益仍然由企业享有或控制，因此符合资产的定义。但应当在附注中披露其所有权受到限制的事实。

回答人：chenyiwei
回复 szf1007 的帖子
上文提及：对于纳入农发国有资产处置管理范围的资产，不实行投资参股的方式，国家也不参与资产经营收益分配，项目经营单位必须遵循“可以无偿使用，但不可无偿转让，不能作为个人或企业的股份”的原则进行管理。
同时，处置程序的规定是：农发国有资产经营单位向县级农发国有资产管理部门提出农发国有资产处置申请。即虽然处置收益上缴财政，但处置的主动权在项目单位，因此并不构成项目单位对国家的负债，也不影响项目单位通过这些资产的正常使用获取经济利益。
据此理解，这种国家所有权更多地是形式上的，因为具有所有权的根本目的还是要实现相关的经济利益，而国家并不能主动获取这部分经济利益。因此相关经济利益仍由项目单位拥有或控制，应确认为项目单位的资产。如果在使用期满前，项目单位认为应处置该资产并将处置所得上缴财政的，则视作政府补助返还处理。